【裁判字號】    89,訴,111
【裁判日期】    891207
【裁判案由】    違反懲治走私條例
【裁判全文】
臺灣宜蘭地方法院刑事判決                          八十九年度訴字第一一一號
    公  訴  人  臺灣宜蘭地方法院檢察署檢察官
    被      告  乙○○
    被      告  甲○○
    共      同
    選任辯護人  吳振東
右列被告因違反懲治走私條例案件，經檢察官提起公訴（八十八年度偵字第四四五一
號），本院判決如左：
    主  文
乙○○、甲○○均無罪。
    理  由
一、公訴意旨略以：被告乙○○、甲○○共同基於概括犯意聯絡，乙○○係船長，受
    綽號「阿旺」之託於八十八年二月八日上午十一時五十分許，駕駛「新泉盛一號
    」漁船，自蘇澳港私運依緝獲完稅價格計算為五十六萬二千三百六十元之梨子枝
    （共計一千三百六十箱，每箱淨重五公斤）之管制進口物品，前往淪陷區大陸福
    建湄州抵達湄州附近即北緯二十五度一分二十秒、東經一一九度十三分三十秒之
    海域時，嗣因機械故障，於同年月十四日上午十一時五十分許，返回蘇澳港，為
    警查獲，因認被告等涉有懲治走私條例第三條第一項之罪嫌。
二、按犯罪事實應依証據認定之，無証據不得推定其犯罪事實；又不能證明被告犯罪
    ，應諭知無罪判決，刑事訴訟法第一百五十四條、第三百零一條第一項定有明文
    。次按認定不利於被告之事實，須依積極證據，苟積極證據不足為不利於被告之
    認定時，即應為有利於被告之認定，更不必有何有利之證據，最高法院三十年上
    字第八一六號判決足資參照。又按自大陸地區私運物品進入臺灣地區，或自臺灣
    地區私運物品前往大陸地區者，以私運物品進口﹑出口論，適用本條例規定處斷
    。；又自淪陷區（大陸地區）私運物品進入本國自由地區（台灣地區）者，或自
    本國自由地區私運物品前往淪陷區，其所私運之物品以管制物品論，除屬於甲項
    及乙項之物品不限數額外，其餘以私運一項或數項，其總額由海關比照緝獲時之
    完稅價格計算，超過新台幣十萬元或重量達一千公斤者，以管制進出口物品論，
    此為懲治走私條例第十二條、懲治走私條例公告管制物品項目及其數額丁項所明
    定。查該條及行政命令之規範意旨，應係在管制兩岸貨物之流通，平衡兩岸經濟
    發展，以達成一定之經濟統制目的，是其所謂「自大陸地區私運物品進入台灣地
    區，或自台灣地區私運物品前往大陸地區」，應僅指該物品確係由一岸（大陸或
    台灣）進入另岸境內，而直接於兩岸流通始足當之。亦即，前開丁項所稱之「以
    管制物品論」之物品，必須是自大陸（淪陷）地區私運進入臺灣（本國自由）地
    區或自臺灣地區私運進入大陸地區之物品方足當之。訊據被告乙○○固不否認有
    於上開時、地，載運他人託運之梨仔枝駕船出海，惟堅詞否認有上開犯行，辯稱
    ：伊僅要到湄州外海接大陸漁工，順道受他人之託而載運，且中途因機械故障，
    而於我國烏坵外海拋錨，並未航行至湄州外海等語。被告甲○○亦堅詞否認有前
    揭犯行，辯稱：其僅係乙○○約伊出海捕魚，本來要先至湄州外海載漁工，然因
    機械故障，而於我國烏坵外海拋錨，並不知道乙○○有載運前開梨仔枝等語。經
    查，本件被告乙○○於八十八年十二月八日上午十一時申請出港，駕駛「新泉勝
  一號」漁船，並受不詳姓名綽號「阿旺」之成年男子之託載運上揭梨仔枝出海，
    業經被告乙○○坦承不諱，並有經查獲之上開梨仔枝照片數幀及漁船進出港申請
    書可憑。嗣因機械故障，無法航行而於我國烏坵嶼附近海域下錨，並聯絡蘭陽漁
    業電台請求救援，並於同月十二日下午六時許，在北緯二十五度一分二十秒、東
    經一一九度十三分三十秒之海域經拖船救回等情，業經被告乙○○、甲○○供述
    相符，並有機漁船進出港檢查表可憑，而北緯二十五度一分二十秒、東經一一九
    度十三分三十秒之海域，距離我國治權所及之烏坵嶼約十一海浬，故上開海域在
    我國十二海浬領海範圍內，此亦有內政部台（八九）內地字第八九六二０六六號
    函可稽。是被告等辯稱渠等尚未進入大陸地區等語，係屬可採。此外並無證據足
    證被告曾前往大陸地區（淪陷區），是即難認上開梨仔枝屬行政院公告之懲治走
    私條例公告管制物品項目及其數額中丁項之「以管制物品論」之物品甚明。從而
    ，即不能以懲治走私條例第二條第一項或同法第三條之罪相繩。此外，復查無其
    他積極證據，足認被告等確有上揭公訴人所指訴之犯行，被告等二人犯行尚屬不
    能證明，自應為無罪之諭知。
據上論斷，應依刑事訴訟法第三百零一條第一項判決如主文。
本案經檢察官林吉泉到庭執行職務
中    華    民    國      八十九      年    十二      月     七        日
                                  臺灣宜蘭地方法院刑事第二庭
                                          法  官
右正本證明與原本無異。
如不服本判決，應於判決送達後十日內，向本院提出上訴狀。


司法院資訊處製作；財團法人民間司法改革基金會備份。
